【裁判字號】    89,台上,5310
【裁判日期】    890907
【裁判案由】    違反懲治走私條例
【裁判全文】
最高法院刑事判決                              八十九年度台上字第五三一○號
    上  訴  人  丙○○
                乙○○
                甲○○
    共      同
    選任辯護人  余枝雄律師
右上訴人等因違反懲治走私條例案件，不服台灣高等法院中華民國八十九年四月十九
日第二審判決（八十九年度上訴字第四九六號，起訴案號：台灣宜蘭地方法院檢察署
八十八年度偵字第四○五○號），提起上訴，本院判決如左：
    主  文
原判決撤銷，發回台灣高等法院。
    理  由
本件原判決認定上訴人丙○○於民國八十八年十月二十九日十七時三十分，經綽號「
武雄」者以新台幣（以下同）五千元之代價，僱用至宜蘭縣蘇澳鎮白米溪出口處之某
倉庫內運送「武雄」所有他人一次私運進口逾公告數額之管制進口物品之未稅洋菸大
衛杜夫牌（ DAVIDOFF CLASSIC ）壹拾玖萬陸仟貳佰包、七星牌（ MILD SEVEN HARD
PACK）壹萬伍仟陸佰包，其完稅價格計四百八十萬四千七百五十二元之管制物品，竟
與「武雄」之成年男子及其臨時僱用之上訴人乙○○、甲○○，基於共同之犯意聯絡
，於同日十八時四十分許，責由丙○○駕駛「鴻漁一號」膠筏至前揭倉庫，偕同乙○
○、甲○○，擬將上開未稅洋菸運至白米溪口對岸交與不詳姓名之人，迨同日二十一
時三十分，上訴人等三人正運送未稅洋菸三十八箱時，為警當場查獲，並扣得前揭未
稅洋菸等情，因認第一審判決論處丙○○、乙○○、甲○○共同運送私運管制物品進
口逾公告數額之走私物品各罪刑，為無不合，予以維持，駁回上訴人等在第二審之上
訴，固非無見。
按懲治走私條例第三條第一項之運送走私物品罪，以運送同條例第二條第一項之走私
物品為前提，惟該條所指之運送係指搬運輸送而言，應以起運為其著手，以運離現場
為其既遂。查甲○○於警訊中供承：「我在岸邊將洋菸搬運至丙○○所駕駛之膠筏上
，但不知將運至何處」等語。警方移送書載明：「上訴人等涉嫌以接駁方式將藏匿於
白米溪出海口旁建築物內之走私未稅洋菸，搬運至膠筏，準備運送上岸出售，案經本
分局安檢組員警當場查獲」（見偵卷一頁），則上訴人等究僅止於自倉庫搬運私菸至
膠筏，抑或達於起運階段，有無運離現場，攸關法律之適用，原判決未予調查勾稽，
調查職責尚有未盡。上訴人等上訴意旨指摘原判決不當，尚非全無理由，應認有撤銷
發回更審之原因。
據上論結，應依刑事訴訟法第三百九十七條、第四百零一條，判決如主文。
中      華      民      國    八十九    年      九      月      七      日
                              最高法院刑事第十一庭
                                  審判長法官  洪  明  輝
                                        法官  林  秀  夫
                                        法官  郭  毓  洲
                                        法官  蕭  仰  歸
                                        法官  吳  三  龍
      右正本證明與原本無異
                                              書  記  官
中      華      民      國    八十九    年      九      月     十五     日


司法院資訊處製作；財團法人民間司法改革基金會備份。
